【裁判字號】    99,交易,357
【裁判日期】    990622
【裁判案由】    過失傷害
【裁判全文】
臺灣臺中地方法院刑事判決             99年度交易字第357號
公  訴  人  臺灣臺中地方法院檢察署檢察官
被      告  乙○○原名蕭永信.
上列被告因過失傷害案件，經檢察官提起公訴（九十九年度偵字
第七二八０號），被告於本院準備程序中就被訴事實為有罪之陳
述，經本院裁定依簡式審判程序審理，判決如下：
    主    文
乙○○因過失傷害人之身體，處拘役肆拾日，如易科罰金，以新
臺幣壹仟元折算壹日。
    犯罪事實及理由
一、乙○○於民國九十八年九月二十日下午四時五十六分許，駕
    駛車牌號碼為六V-六六七三號之自用小客車，沿臺中市○○
    路內一車道往崇德路方向（由北往南方向）行駛，行經臺中
    市○○路○段八二之一號與無名之聯絡道路口時，本應注意
    汽車行進中駕駛人應注意車前狀況，隨時採取必要之安全措
    施，又行車時速不得超過五十公里，且汽車行駛至無號誌之
    交岔路口，應減速慢行，作隨時停車之準備，而依當時之天
    候晴，有日間自然光線，路面為乾燥無缺陷之柏油路面，且
    無障礙物，視距良好等情況，並無不能注意之情事，竟疏於
    注意，未留意前方及交岔路口車輛之動態，而貿然以時速六
    十餘公里（六十二點六八公里至六十七點０一公里之間）通
    過該路口，適有甲○○騎乘車牌號碼為EZU-五一七號之輕型
    機車，沿該無名之聯絡道路由東往西方向行駛，於行至該路
    口欲左轉時，因疏未讓多線道車先行，致乙○○因煞車閃避
    不及，而撞擊甲○○所騎乘之該機車，造成甲○○人車倒地
    ，並致使甲○○受有右側股骨頸骨折之傷害。乙○○於肇事
    後，在有偵查犯罪職權之機關或個人發覺其犯罪前，向到場
    之警員自首陳明其為肇事者及肇事經過，並主動接受裁判。
二、證據名稱：
（一）被告於偵查、本院準備程序及審理時之自白。
（二）證人即告訴人甲○○（下稱證人甲○○）於警詢、偵查中
      之證述。
（三）臺中市警察局第五分局道路交通事故現場圖、道路交通事
      故調查報告表（一）、（二）、清泉綜合醫院診斷證明書
      一份、現場照片十三張。
三、又行車時速不得超過五十公里，且汽車行駛至無號誌之交岔
    路口，應減速慢行，作隨時停車之準備；另汽車行駛時，駕
    駛人應注意車前狀況，並隨時採取必要之安全措施，道路交
    通安全規則第九十三條第一項第一款、第二款、第九十四條
    第三項分別定有明文，被告係領有駕駛執照之人，其駕車自
    應注意上開安全規定。再者，交通事故多為意外事故，係過
    失犯，就被告應否負刑事責任，應以被告是否按其情節應注
    意，並能注意，而不注意為要件，是被告於交通個案中需否
    構成刑事責任，並不以「誰撞誰」或對方與有過失為判斷標
    準，仍應就具體個案中，駕駛人有否應注意之義務，能注意
    ，卻疏未注意，作為認定有無過失之依據。又交通法規所稱
    「注意前後左右之狀況」之情形，是指駕駛人就其注意力所
    及之情況下，對於車輛前後左右已存在或可能存在事物應予
    注意，以便採取適當之反應措施而言，是駕駛人注意車輛前
    後左右之狀況，應建立在行車當時之時間、空間之一切狀況
    下進行綜合判斷。查本件事故發生當時之天候晴，有日間自
    然光線，路面為乾燥無缺陷之柏油路面，且無障礙物，視距
    良好等等客觀情形，有上開道路交通事故調查報告表（一）
    、現場照片在卷可按，而依卷附之交通事故現場照片顯示，
    本件被告所駕駛之上揭自小客車之撞擊部位係右前車頭，顯
    見本件交通事故發生之前，被告應已注意到證人甲○○在其
    車行之前方，因被告並未採取必要之安全措施，致造成本件
    交通事故甚明，況該路段之行車速限為為時速五十公里，且
    被告駕車行經該無號誌之交岔路口，理當更提高警覺，並注
    意車前狀況，隨時留意有無左右來車，並應減速慢行，以作
    隨時停車之準備，故被告於行經該路口之時若能如此，縱使
    證人甲○○騎乘之機車行經該無號誌之交岔路口未讓多線道
    車先行，亦當不致發生本件交通事故，顯見被告當時確有應
    注意、能注意，卻疏未注意之情事，其駕車行為顯有過失甚
    明。又雖證人甲○○對於本件車禍之發生亦有上揭過失，然
    此僅係證人甲○○民事上是否與有過失之問題，並不能因此
    解免被告過失傷害之責任。
四、核被告所為，係犯刑法第二百八十四條第一項前段之過失傷
    害罪。又被告於肇事後，於有偵查權限之人知悉犯罪人之前
    ，主動向到場處理事故之員警陳明自己係肇事者及陳述肇事
    經過，有臺中市○○○道路交通事故肇事人自首情形紀錄表
    一份在卷可按，被告係對於未發覺之罪自首而接受裁判，爰
    依刑法第六十二條前段之規定，減輕其刑。爰審酌被告未曾
    有犯罪紀錄，素行良好，有臺灣高等法院被告前案紀錄表在
    卷可稽，本件被告之過失程度、證人甲○○所受傷勢之輕重
    、及被告雖有意賠償被害人，然與證人甲○○就賠償金額無
    法達成和解，以致迄今仍未賠償、犯後已坦承犯行，態度尚
    可等一切情狀，量處如主文所示之刑，並諭知易科罰金之折
    算標準。
四、依刑事訴訟法第二百七十三條之一第一項、第二百九十九條
    第一項前段、第三百十條之二、第四百五十四條第一項，刑
    法第二百八十四條第一項前段、第六十二條前段、第四十一
    條第一項前段，刑法施行法第一條之一第一項、第二項前段
    ，判決如主文。
中    華    民    國    99    年    6     月    22    日
                  交通法庭  法  官  王世華
以上正本證明與原本無異。
如不服本判決應於收受判決後10日內向本院提出上訴書狀，並應
敘述具體理由；其未敘述上訴理由者，應於上訴期間屆滿後20日
內向本院補提理由書（均須按他造當事人之人數附繕本）「切勿
逕送上級法院」。
告訴人或被害人對於判決如有不服具備理由請求檢察官上訴者，
其上訴期間之計算係以檢察官收受判決正本之日期為準。
                            書記官  蕭訓慧
中    華    民    國    99    年    6     月    22    日
附錄法條：
中華民國刑法第二百八十四條
（過失傷害罪）
因過失傷害人者，處六月以下有期徒刑、拘役或五百元以下罰金
，致重傷者，處一年以下有期徒刑、拘役或五百元以下罰金。
從事業務之人，因業務上之過失傷害人者，處一年以下有期徒刑
、拘役或一千元以下罰金，致重傷者，處三年以下有期徒刑、拘
役或二千元以下罰金。

司法院資訊處製作；財團法人民間司法改革基金會備份。
